臺灣雲林地方法院交通事件裁定　　　　　　　　　　九十一年度交聲字第一二二號
　　原處分機關　交通部公路局嘉義區監理所雲林監理站
　　異　議　人
　　即受處分人　甲○○
右列異議人因違反道路交通管理處罰條例案件，對於交通部公路局嘉義區監理所雲林
監理站民國九十一年八月二十七日所為關於「違反處罰條例之行為，拒絕停車接受稽
查而逃逸」之處分（雲監五字第裁七二─ＫＡＢ一六三七六二號裁決書），聲明異議
，本院裁定如左：
        主  文
原處分關於「違反處罰條例之行為，拒絕停車接受稽查而逃逸」部分撤銷。
前項撤銷部分甲○○不罰。
        理  由
一、本件聲明異議意旨略以：異議人即受處分人甲○○於九十一年七月廿一日下午二
    時四十三分許，騎乘機車經過虎尾鎮○○路當時，並未見警方有攔阻之行為（揮
    旗、吹哨或招手示意），故逕自繼續往前行駛，而警方竟遽以認定異議人加速逃
    逸拒絕稽查，就原裁決所為之處分聲明異議等語。
二、經查，證人即舉發本件交通違規之警員李富智於本院九十一年十月二日訊問時結
    證稱：「（問：當時舉發之情形？）當時我騎著警察機車要回警局，剛好在光明
    路口看見二人乘坐ＭＬＴ｜１０３之機車前來，且無戴安全帽，我即騎機車追上
    前攔撿，待我騎到他們旁邊並要騎到他們前方予以攔檢時，對方看見了我即騎著
    機車加速逃逸」、「（問：當時有無攔檢之動作？）當時我係騎著機車，我是想
    要騎機車自其前方攔檢，但我並無作何手勢」、「（問：當你騎著機車要予以攔
    撿時，他們二人有無看見你？）有，且他們加速逃逸之後，後方被載之人還一直
    看著我，我也一直追著他們，但一直追不到，後來騎到光復路處，他們也有逆向
    行駛，我因擔心發生事故，沒有再繼續追下去，所以才記下車牌予以告發」、「
    （問：有無對他們按喇叭？）沒有」等語，足見警員李富智雖見異議人有違反道
    路交通管理處罰條例之行為，然警員李富智並未以手勢、鳴笛、按鳴喇叭或任何
    動作表示「制止」異議人之違規行為，已難認異議人之快速離開現場，有構成道
    路交通管理處罰條例第六十條第一項之「經交通勤務警察或依法令執行交通稽查
    任務人員『制止』時」之要件。且警員李富智雖稱有騎機車至異議人所騎機車旁
    ，欲予攔檢，惟異議人因未戴安全帽，見到執勤警員前來，為避免遭警舉發違規
    ，隨即加速離開現場，此與常情並無不合，而警員李富智既無任何動作表示，即
    難認異議人已知悉執勤警員欲對其攔檢，異議人當時應該確實不知執勤警員欲制
    止其交通違規之行為，故難認異議人有不聽制止或拒絕停車接受稽查而逃逸之故
    意可言。又證人李富智雖證述當時異議人所騎之機車後座尚有他人，不時往後看
    云云，然異議人則辯稱：當日僅伊一人騎乘機車，並無搭載他人，且伊並無騎到
    光明路等語，而此參酌警員李富智於舉發違反道路交通管理事件通知單上僅記載
    「身著粉紅花上衣，黑色長褲年青人」，並未記載該機車於後座有搭載另一人，
    及未記載騎乘機車之二人均未戴安全帽之重要情形，且證人李富智於本院審理時
    亦無法說明當時乘坐於後座另一人之髮色及衣著情況，足認證人李富智所稱當時
    異議人所騎機車後座另有搭載一人之情形，堪予質疑，而證人李富智平日勤務繁
    忙，對於距離二個多月前之事件，亦非無混淆之可能，是證人李富智證稱當時異
    議人之機車後座尚有他人之情，尚不可採。綜上，原處分未予詳查違規事實，逕
    認異議人有「違反處罰條例之行為，拒絕停車接受稽查而逃逸」之違規情事，依
    違反道路交通管理處罰條例第六十條第一項之規定科罰，顯有未洽，是原處分關
    於該部分裁處罰鍰三千元並記違規點數一點之處分即有不當，應予撤銷，而諭知
    此部分不罰。
三、至異議人未依規定戴安全帽及不依規定駛入來車道部分，違反同條例第三十一條
    第六項及第四十五條第一項第三款規定，由原處分機關依據違反道路交通管理事
    件統一裁罰標準表據以分別裁處五百元及九百元，並記違規點數一點，則無不當
    ，附予敘明。
四、據上論結，應依道路交通管理處罰條例第八十七條第二項、道路交通案件處理辦
    法第二十條，裁定如主文。
中      華      民      國      九十一      年      十      月    九    日
                                         臺灣雲林地方法院交通法庭
                                             法  官  廖  國  勝
右正本證明與原本無異。
如不服本裁定，應於裁定送達後五日內向本院提出抗告狀。
                                             書記官  顏  錦  清
中      華      民      國      九十一      年      十      月    九    日
